【裁判字號】    99,易緝,18
【裁判日期】    991014
【裁判案由】    竊盜等
【裁判全文】
臺灣雲林地方法院刑事判決              99年度易緝字第18號
公  訴  人  臺灣雲林地方法院檢察署檢察官
被      告  乙○○
上列被告因竊盜等案件，經檢察官提起公訴（91年度偵字第947
號、第1098號），於本院準備程序進行中，被告就被訴事實為有
罪之陳述，經本院裁定進行簡式審判程序，判決如下：
    主  文
乙○○犯竊盜未遂罪，處有期徒刑月，如易科罰金，以銀元
佰元即新台幣玖佰元折算壹日。又犯偽造署押罪，處有期徒刑肆
月，如易科罰金，以銀元佰元即新台幣玖佰元折算壹日。如附
表所示偽造之「甲○○」署名捌枚及指印肆拾玖枚均沒收。應執
行有期徒刑陸月，如易科罰金，以銀元佰元即新台幣玖佰元折
算壹日。如附表所示偽造之「甲○○」署名捌枚及指印肆拾玖枚
均沒收。
    事實及理由
壹、程序方面：
    本件被告於準備程序中就被訴事實為有罪之陳述，本院裁定
    進行簡式審判程序，依刑事訴訟法第273 條之2 、第159 條
    第2 項之規定，不適用傳聞法則有關限制證據能力之規定，
    且不受同法第161 條之2 、第161 條之3 、第163 條之1 、
    第164 條至第170 條等有關調查證據方法規定之限制；並得
    依同法第310 條之2 之準用同法第454 條之規定製作略式判
    決書，依法僅需記載犯罪事實、證據名稱及應適用之法條，
    並得以簡略方式為之，如認定之犯罪事實、證據及應適用之
    法條，與檢察官聲請簡易判決處刑書或起訴書之記載相同者
    ，得引用之，合先敘明。
貳、實體方面：
一、構成犯罪事實：
  (一)乙○○曾因竊盜案件，經法院判處有期徒刑9 月確定，因未
    到案執行，經臺灣臺中地方法院檢察署於民國88年12月14日
    通緝在案。詎其仍意圖為自己不法之所有，於89年4 月20日
    下午5 時40分許，在雲林縣虎尾鎮建國里建國一村213 號前
    ，見何美娥所有未懸掛車牌號碼之自小貨車（引擎號碼7K00
    00000 號）車門未上鎖，且車內有萬能鑰匙1 支，即將車牌
    號碼SE-1776 號之車牌懸掛於車後，並進入該自小貨車內，
    欲以萬能鑰匙發動該車之際，即為警當場查獲而未遂。
  (二)嗣乙○○隨同員警至雲林縣警察局虎尾分局虎尾派出所接受
    訊問時，因恐其通緝犯身分曝光，且其弟甲○○恰交付身分
    證以辦理其父安養院費用之補助，竟持甲○○之身分證冒用
    其名應訊，並基於偽造署押之犯意，於附表所示之時間、地
    點，分別在附表編號(一)至(六)所示之文件上，接續偽簽「甲○
    ○」之署名並按捺指印，足以生損害於甲○○本人及檢調機
    關對於刑事案件偵辦之正確性。嗣經臺灣臺中地方法院檢察
    署檢察官於偵辦另案乙○○涉犯竊盜案件，經調閱乙○○在
    本案於指紋卡片上所留存之指印送鑑定後，始查知上情。
二、認定犯罪事實所憑之證據名稱：
  (一)被害人何美娥於警詢之指訴。
  (二)車輛失竊查詢報表資料及贓物認領保管收據各1 紙。
  (三)甲○○指認被告之照片。
  (四)內政部警政署刑事警察局鑑驗書。
  (五)逮捕通知單、解送人犯報告書、指紋卡片、89年4 月20日被
    告以甲○○名義應訊之警訊筆錄、89年4 月21日及89年6 月
    8 日被告以甲○○名義應訊之偵訊筆錄各1 份。
  (六)被告於警詢、偵查（均以甲○○名義為之）及本院審理中之
    自白。而被告之自白核與上開積極證據相吻合，應與事實相
    符，可予採信。
  (七)公訴檢察官雖認被告已發動車輛，隨時可離去現場，應已將
    該車輛置於實力支配管領之下，惟被告於偵查中均始終供稱
    ：「我是坐上去，還未發動」、「（這部車是否還能開？）
    不能發動」（見89偵1702號卷第11頁背面、89偵2042號卷第
    8 頁），足見被告僅著手竊取該車，尚未發動之時已為警方
    查獲，此外，卷內亦無其他積極證據證明警方於緝捕被告時
    ，該車已處於發動狀態，是被告就竊盜部分僅止於著手之階
    段，併此敘明。
三、論罪科刑之理由：
  (一)刑法新舊法比較:
    刑法於94年2 月2 日修正公布之部分條文業於95年7 月1 日
    施行（以下簡稱現行刑法，95年7 月1 日施行前之刑法簡稱
    修正前刑法）。依現行刑法第2 條第1 項規定：「行為後法
    律有變更者，適用行為時之法律。但行為後之法律有利於行
    為人者，適用最有利於行為人之法律。」。又本次修正涵蓋
    之範圍甚廣，故比較新舊法時，應就罪刑有關之共犯、牽連
    犯、連續犯、有無累犯加重、自首減輕暨其他法定加減原因
    與加減例等一切情形，綜其全部罪刑之結果而比較如下:
  法定罰金刑部分: 刑法罰金之最低數額，因刑法第33條第5
    款修正，將原本規定之銀元1 元（依現行法規所定貨幣單位
    折算新臺幣條例，即新台幣3 元）提高為新台幣1,000 元，
    經比較新舊法之結果，自以修正前刑法較有利於被告。
  依修正前刑法第41條第1 項前段及廢止前罰金罰鍰提高標準
    條例第2 條前段之規定，如易科罰金，應以銀元100 元以上
    300 元以下折算1 日，經折算為新台幣後，以新台幣300 元
    以上900 元以下折算1 日。而依現行刑法第41條第1 項前段
    規定，應以新台幣1,000 元、2,000 元或3,000 元折算一日
    ，易科罰金折算標準，應以行為時法即修正前刑法第41條第
    1 項之規定對被告較為有利。
  本件被告於裁判確定前犯數罪，係於95年7 月1 日之前分別
    犯罪事實欄所示之罪，依修正前刑法第51條規定：「數罪併
    罰，分別宣告其罪之刑，依左列各款定其應執行者：」其中
    第5 款規定：「宣告多數有期徒刑者，於各刑中之最長期以
    上，各刑合併之刑期以下，定其刑期。但不得逾二十年。」
    修正後刑法第51條第5 款規定：「宣告多數有期徒刑者，於
    各刑中之最長期以上，各刑合併之刑期以下，定其刑期。但
    不得逾三十年」，比較結果，修正後刑法並非較有利於被告
    ，依刑法第2 條第1 項前段之規定，仍應依修正前刑法第51
    條第5 款定其應執行之刑，對被告較為有利。
  綜合上比較，自應一體適用被告行為時之法律，即修正前刑
    法之相關規定予以論處。
  (二)核被告就犯罪事實(一)所為，係犯刑法第320 條第2 項、第1
    項之竊盜未遂罪。
  (三)按刑法上所謂偽造署押，係指未經他人之授權或同意，而擅
    自簽署他人之姓名或劃押，包括以他人名義按捺指印之情形
    （最高法院93年度臺上字第2057號判決意旨參照）。又「原
    判決附表1(4)所載「高雄縣警察局林園分局通知」（通知被
    告本人聯及通知家屬聯），依各該通知所載內容，分別略謂
    被告（冒名郭宗勳）因竊盜案件經警依刑事訴訟法之規定逕
    行拘提或逮捕，特此通知其本人，並通知其家屬，及得選任
    辯護人到場各等語，無非為警察機關因其逕行拘提或逮捕犯
    罪嫌疑人，認應依刑事訴訟法第88條之1 第4 項規定告知其
    本人及其家屬，所踐行之程序而已，是以被告在各該通知聯
    之「被通知人簽章欄」下方偽簽「郭宗勳」之姓名及按捺指
    印，僅係處於受通知者之地位，尚不能表示其係有製作何種
    文書之意思及曾為何項之意思表示（此與交通違規人在警員
    製作之舉發交通違規事件通知單上「收受通知聯者簽章」欄
    內偽簽他人姓名，具有表示收到該通知單之意，情形並非相
    同），自難認應成立刑法第210 條之偽造私文書罪，原判決
    僅論以偽造署押罪，尚無不合」（最高法院91年度台非字第
    295 號著有判決可資參考）。經查：如附表編號1 至6 所示
    之警詢及偵訊筆錄、指紋卡片、解送人犯報告書，均係司法
    人員依法製作，並命被告簽名、捺指印確認，被告在上開文
    件上偽造「甲○○」署押，僅用以掩飾身分，尚不能表示有
    製造何種文書及曾為何項意思表示之意，應構成刑法第217
    條第1 項之偽造署押罪。而司法警察提供犯罪嫌疑人簽具之
    權利告知書即附表編號1 所示文件之「權利告知欄」，乃警
    方為證明訊問程序確依刑事訴訟法規定而為，同於筆錄開端
    直接載明，被告於該權利告知書上偽簽「甲○○」姓名，並
    無任何表明為文書之意，亦僅成立刑法第217 條第1 項偽造
    署押罪（臺灣高等法院暨所屬法院88年度法律座談會刑事類
    提案第8 號研討結果、最高法院91年度臺非字第294 號判決
    意旨參照）。至被告於如附表編號3 所示逮捕通知之「被通
    知人簽名或捺印欄」偽簽「甲○○」姓名並捺印，並非在「
    收受人簽章欄」為之，僅係處於受通知者之地位，尚不能表
    示被告有製作何種文書之意思及曾為何項之意思表示，揆諸
    前揭最高法院之見解，應僅成立偽造署押罪。公訴檢察官認
    成立行使偽造文書罪，尚有誤會，惟起訴書既已載明被告所
    為係犯偽造署押罪，是起訴法條尚無庸變更。又起訴書固未
    載明被告於指紋卡片上按捺指印亦成立偽造署押罪，惟公訴
    檢察官已到庭擴張此部分之犯罪事實，且該部分事實與起訴
    之犯罪事實既有接續犯之關係，應為起訴效力所及，本院自
    應併予審理。
  (四)被告先後在如附表所示之文件內，多次偽造「甲○○」署押
    之行為，其犯罪時地密接，且係在實現同一犯罪目的而侵害
    相同法益，屬接續犯，為單純一罪。被告所犯上開竊盜、偽
    造署押2 罪間，犯意各別，行為互異，應分論併罰。
  (五)被告於著手竊車之際，甫進入車內，正準備發動引擎，即為
    警查獲，屬未遂階段，應依修正前刑法第26條前段之規定，
    減輕其刑。
  (六)爰審酌被告有多次竊盜之前科，此有台灣高等法院被告前案
    紀錄表在卷可稽（見本院卷第3-5 頁），素行不佳，不思循
    正途獲取財物，竟竊取他人車輛，雖未得手而未生任何損害
    ，然又冒用其弟「甲○○」之名義應訊，損及刑事案件偵辦
    之正確性，並導致其弟甲○○遭判決有期徒刑3 月，緩刑2
    年確定，所生損害尚非輕微，惟念及其於本院審理中已坦承
    犯行，通緝期間因生病中風，步履蹣跚，現年事已高，於本
    院審理時並供稱已做錯事，無話可說，身體不知道有沒有辦
    法撐得下去，並當庭哭泣（見本院卷第23頁），足見其悔意
    甚深等一切情狀，分別量處如主文所示之刑，諭知易科罰金
    之折算標準，並定其應執行之刑。起訴檢察官雖求處有期徒
    刑2 年，然本件被告竊盜之行為尚處於未遂階段，其冒用甲
    ○○之名應訊，雖導致甲○○遭判刑確定，然甲○○所受緩
    刑之宣告，事後亦未遭撤銷，此有台灣高等法院被告前案紀
    錄表在卷可參，且被告於中風後年老之時，始遭羈押並面臨
    牢獄之災，信此番經歷對其已有一定程度之教訓，本件量處
    如主文所示之刑應已足夠，起訴檢察官之求刑尚屬過重，而
    為本院所不採，併此敘明。
  (七)另按中華民國96年罪犯減刑條例施行前，經通緝而未於中華
    民國96年12月31日以前自動歸案接受偵查、審判或執行者，
    不得依本條例減刑，該條例第5 條定有明文。經查，本件被
    告犯罪時間雖在96年04月24日之前，惟於本案發生後，被告
    即遲未到案接受偵訊，經本院於91年5 月17日發布通緝在案
    ，嗣於99年9 月12日始緝捕歸案，並於99年9 月30日撤銷通
    緝等情，有本院91年雲院棋刑公緝字第64號通緝書、臺灣高
    等法院檢察署99年9 月16日檢資緝字第0991405438號函附在
    監尚通緝中案件清單、本院99年9 月30日通緝刑事被告歸案
    證明書等在卷可考，是被告於中華民國96年減刑條例施行前
    ，經通緝而未於96年12月31日以前自動歸案接受審判，參諸
    前揭說明，自不得依上開條例減刑，附此敘明。
  (八)被告於犯罪事實(一)行竊時所使用之鑰匙1 支，並非被告所有
    ，業據其供承在卷，不予宣告沒收。被告在如附表所示之文
    件上偽造之「甲○○」署押（含簽名及指印；偽造之文件欄
    位及署押數量詳如附表所載），不問屬於犯人與否，均應依
    刑法第219 條之規定諭知沒收之。
四、應適用之法條：
  (一)刑事訴訟法第299 條第1 項前段、第273 條之1 第1 項、第
    310 條之2 、第454 條第1 項。
  (二)刑法第2 條第1 項前段、第320 條第2 項、第1 項、第217
    條、修正前刑法第26條前段、第41條第1 項前段、第51條第
    5 款，刑法施行法第1 條之1 、廢止前罰金罰鍰提高標準條
    例第2 條。
本案經檢察官丙○○到庭執行職務。
中    華    民    國    99    年    10    月    14    日
                  刑事第四庭    法  官  吳錦佳
以上正本證明與原本無異。
如不服本判決應於收受判決後10日內向本院提出上訴書狀，並應
敘述具體理由；其未敘述上訴理由者，應於上訴期間屆滿後20日
內向本院補提理由書（均須按他造當事人之人數附繕本）。「切
勿逕送上級法院」。
                                書記官  謝璧卉
中    華    民    國    99    年    10    月    14    日
附錄本案論罪科刑法條：
刑法第320條
意圖為自己或第三人不法之所有，而竊取他人之動產者，為竊盜
罪，處5  年以下有期徒刑、拘役或 5 百元以下罰金。
意圖為自己或第三人不法之利益，而竊佔他人之不動產者，依前
項之規定處斷。
前二項之未遂犯罰之。
刑法第217條
偽造印章、印文或署押，足以生損害於公眾或他人者，處 3 年
以下有期徒刑。
盜用印章、印文或署押，足以生損害於公眾或他人者，亦同。
附表：
┌──┬────────┬─────────┬─────┬────────┐
│編號│偽造之時間、地點│   文 件 名 稱    │  欄  位  │偽造之署押及數量│
├──┼────────┼─────────┼─────┼────────┤
│1   │89年4 月20日晚間│警詢筆錄（警卷第1 │權利告知欄│「甲○○」簽名2 │
│    │8 時；雲林縣警察│頁）              │、受詢問人│枚及指印5枚     │
│    │局虎尾分局虎尾派│                  │欄、更正處│                │
│    │出所            │                  │及筆錄騎縫│                │
│    │                │                  │處        │                │
├──┼────────┼─────────┼─────┼────────┤
│2   │89年4 月20日晚間│指紋卡片2 份（警卷│左右手各指│「甲○○」指印40│
│    │某時；雲林縣警察│第7 頁、89偵第1702│紋欄      │枚              │
│    │局虎尾分局虎尾派│號卷第6 頁）      │          │                │
│    │出所            │                  │          │                │
├──┼────────┼─────────┼─────┼────────┤
│3   │89年4 月20日晚間│雲林縣警察局虎尾分│被通知人簽│「甲○○」簽名2 │
│    │8 時；雲林縣警察│局逮捕通知2 份（警│名欄      │枚及指印2 枚    │
│    │局虎尾分局虎尾派│卷第26、27頁）    │          │                │
│    │出所            │                  │          │                │
├──┼────────┼─────────┼─────┼────────┤
│4   │89年4 月21日上午│雲林縣警察局虎尾分│嫌疑人簽名│「甲○○」簽名2 │
│    │9 時10前之某時；│局解送人犯報告書2 │捺指印欄  │枚及指印2 枚    │
│    │雲林縣警察局虎尾│份（89偵第1702號卷│          │                │
│    │分局虎尾派出所  │第3 、4 頁）      │          │                │
├──┼────────┼─────────┼─────┼────────┤
│5   │89年4 月21日上午│偵訊筆錄（89偵第17│受訊人欄  │「甲○○」簽名1 │
│    │11時35分；臺灣雲│02號卷第11頁背面）│          │枚              │
│    │林地方法院檢察署│                  │          │                │
├──┼────────┼─────────┼─────┼────────┤
│6   │89年6 月8 日上午│偵訊筆錄（89偵第卷│受訊人欄  │「甲○○」簽名1 │
│    │11時35分；臺灣雲│2042號卷第8 頁）  │          │枚              │
│    │林地方法院檢察署│                  │          │                │
└──┴────────┴─────────┴─────┴────────┘

司法院資訊處製作；財團法人民間司法改革基金會備份。
